臺灣高等法院民事判決　　　　　　
110年度勞再易字第11號
再  審原告  劉原祺  
再  審被告  玄奘大學
法定代理人  簡紹琦  
上列當事人間請求確認僱傭關係存在等再審之訴事件，再審原告
對於中華民國110年7月16日本院110年度勞再易字第5號確定判決
提起再審之訴，本院判決如下：
    主      文
再審之訴駁回。
再審訴訟費用由再審原告負擔。
    事實及理由
一、程序部分：
    按「再審之訴，應於30日之不變期間內提起」、「前項期間
    ，自判決確定時起算，判決於送達前確定者，自送達時起算
    ；其再審之理由發生或知悉在後者，均自知悉時起算。但自
    判決確定後已逾五年者，不得提起」，民事訴訟法第500條
    第1、2項定有明文。查本院110年度勞再易字第5號確定判決
    （下稱原確定判決，見本院卷第25-29頁）於民國110年7月1
    6日製做原本，同年月28日送達再審原告（見本院卷第83頁
    ），且上訴利益未逾新臺幣（下同）150萬元，該件判決於
    送達時確定。嗣再審原告於同年8月26日提起本件再審之
　　訴（見本院卷第3頁），未逾30日不變期間，合先敘明。
二、再審原告主張：伊與再審被告因請求確認僱傭關係存在等項
    涉訟，前經本院109年度勞上更一字第7號判決為伊一部勝訴
    、一部敗訴之判決（下稱更審確定判決）。伊就其中新臺幣
    （下同）61萬6406元本息提起再審之訴（其餘請求經裁定移
    送最高法院），經原確定判決駁回。但是，更審確定判決與
    原確定判決違背最高法院發回意旨，其僭越權限，實屬法院
    組織不合法。其次，更審確定判決竟斟酌當事人未主張之事
    實，逕認再審被告未延遲彙轉舊制退休金及公保養老給付。
    再者，再審被告所定退休規則侵犯教師自主權，其以錯誤退
    休生效日而將伊申請退休文件彙轉「中華民國私立學校教職
    員退休撫卹離職資遣儲金管理委員會（下稱儲金管理會）」
    ，則更審確定判決與原確定判決竟認定再審被告並未延遲彙
    轉資料，毋庸負賠償責任；顯違誠信。再其次，再審被告曾
    於106年1月3日發函儲金管理會，主張伊於105年8月17日退
    休生效，如斟酌此一證物，再審被告即應給付退休金差額損
    失53萬4109元、養老給付利息4萬0152元，合計57萬4261元
    。爰依民事訴訟法第496條第1項第3、13款提起再審之訴。
    並聲明：㈠原確定判決及更審確定判決關於駁回再審原告後
    開第㈡項之訴部分廢棄。㈡再審被告應再給付再審原告57萬42
    61元。㈢前訴訟程序（除確定部分外）及再審訴訟費用由再
    審被告負擔。
三、本件未經言詞辯論，無再審被告之聲明及陳述。
四、按「有下列各款情形之一者，得以再審之訴對於確定終局判
    決聲明不服，但當事人已依上訴主張其事由或知其事由而不
    為主張者，不在此限：㈢判決法院之組織不合法者。…當事
    人發現未經斟酌之證物或得使用該證物者。但以如經斟酌可
    受較有利益之裁判者為限」，民事訴訟法第496條第1項第3
    、13款分別定有明文。經查：
　㈠原確定判決駁回再審原告關於61萬6406元本息之請求【見本
    院卷第25-29頁判決書。計算式：675,330-58,924〔指月薪96
    ,995元×（1.5月-0.8925月）=58,924元〕=616,406】；原確
    定程序並將其餘5萬8924元部分裁定移送最高法院（見同卷
    第103-104頁裁定書）。再審原告以民事訴訟法第496條第1
    項第3、13款為由，主張再審被告應給付退休金差額損失53
    萬4109元、養老給付利息4萬0152元，合計57萬4261元。遂
    提起本件再審訴訟等語（見本院卷第3-24頁起訴狀）。合先
    敘明。
　㈡次按所謂判決法院之組織不合法者，係指無法官資格之人參
    與辯論裁判，合議庭案件不依照法定人數出席審判，或參與
    判決之法官並未列席言詞辯論，或未參與辯論之法官參與裁
    判而言。再審原告主張更審確定判決與原確定判決違背最高
    法院108年度台上字第2478號判決見解，屬僭越權限云云（
　　見本院卷第1、4、8-11頁）。核其所陳，實係針對更審確定
    判決與原確定判決理由所為爭執，顯與「判決法院之組織不
    合法」無涉。再審原告又稱上開二件判決竟斟酌當事人未主
    張之事實，逕認再審被告未延遲彙轉舊制退休金及公保養老
    給付。再審被告所定退休規則侵犯教師自主權，且再審被告
    既以錯誤退休生效日將其退休文件彙轉儲金管理會，則更審
    確定判決與原確定判決竟然認定再審被告並未延遲彙轉，此
    一見解顯違誠信云云（見本院卷第4-5、9-19頁）；核其所
    陳，亦與「判決法院之組織不合法」無關。是再審原告執此
    主張原確定判決與更審確定判決具有民事訴訟法第496條第1
　　項第3款再審事由，顯無可採。
　㈢再按發現未經斟酌之證物或得使用該證物者，係指前訴訟程
    序事實審言詞辯論終結前已存在之證物，因當事人不知有此
    ，致未經斟酌，現始知之，或雖知有此而不能使用，現始得
    使用者而言（最高法院77年台上第776號判決意旨參照）
　　。再審原告固然稱再審被告曾於106年1月3日發函儲金管理
    會，表明再審原告已於105年8月17日退休生效（下稱106年1
    月3日函）；如斟酌此證物，再審被告顯有遲延責任，應給
    付57萬4261元云云（見本院卷第3、15-19頁）。然而，更審
    確定判決業已認定：「⒉…惟查，被上訴人僅負責彙轉申請書
    及相關證明文件，退休金之審定與核發係由儲金管理會辦理
    。又上訴人於105年12月28日提出系爭聲明書、退休事實表
    申請退休給予，被上訴人已於106年1月3日彙轉儲金管理會
    辦理，有被上訴人106年1月3日函可據（見原審勞訴字卷第8
    頁、本院卷第493頁），自難認被上訴人有何遲延彙轉之情
    事。至儲金管理會審定時間長短、何時撥付退休金等均非被
    上訴人所得置喙。上訴人亦未舉證證明其有確認請領方式請
    領養老給付。上訴人並自承不能領取舊制退休金係因儲金管
    理會認為沒有退休生效日不能辦理養老金、退休金申領，故
    其沒有辦理等語（見本院卷第486頁）。自難認被上訴人有
    何故意或過失之不法行為，致損害於上訴人之情形。則上訴
    人主張迄今尚未領得退休金、公保養老金之給付，依民法第
    184條第1項前段規定，請求被上訴人賠償其滯領舊制退休金
    及公保養老金之利息損失，顯然無據」（見本院卷第61頁判
    決書）。可知更審程序承審法官已斟酌上開106年1月3日函
    ，並認定再審原告此部分請求係無理由。是再審原告主張其
    發現未經斟酌之106年1月3日函，原確定判決與更審確定判
    決具有民事訴訟法第496條第1項第13款再審事由云云（見本
    院卷第3頁），亦無可採。
　㈣又按「再審之訴，法院認無再審理由，判決駁回後，不得以
    同一事由，對於原確定判決或駁回再審之訴之確定判決，更
    行提起再審之訴」，民事訴訟法第498條之1亦定有明文。經
    查，再審原告另稱原確定判決與更審確定判決未斟酌學校法
    人及其所屬私立學校教職員退休撫卹離職資遣條例第1條等
    情，核屬民事訴訟法第496條第1項第13款再審事由云云（見
    本院卷第19頁）。惟再審原告於原確定程序曾主張此一再審
    事由，業經原確定判決駁回（見本院卷第28頁），則其再執
    同一事由提起本件再審之訴，顯違上開規定，應併予駁回。
五、綜上所述，再審原告本於前開理由提起再審之訴，為顯無理
    由，應予駁回，爰依民事訴訟法第502條第2項，不經言詞辯
    論，逕行判決如主文。
中　　華　　民　　國　　110 　年　　9 　　月　　30　　日
                  民事第十一庭  
                        審判長法　官  李慈惠
                              法　官  謝永昌 
                              法　官  吳燁山
正本係照原本作成。
不得上訴。
中　　華　　民　　國　　110 　年　　9 　　月　　30　　日
　　　　　　　　　　　　　    書記官  莊雅萍